臺灣高等法院刑事判決　　　　　　 93年度上更(一)字第753號
上　訴　人
即　被　告　丙○○
　　　　　　丁○○
　　　　　　甲○○
共　　　同
選任辯護人　施盈志律師
　　　　　　徐鈴茱律師
上列上訴人因毒品危害防制條例案件，不服臺灣板橋地方法院88
年度訴字第82號，中華民國89年11月2 日第一審判決（起訴案號
：臺灣板橋地方法院檢察署87年度偵字第6701號、第7067號、第
8357號），提起上訴，經判決後，由最高法院發回更審，本院判
決如下：
    主  文
原判決關於丙○○販賣毒品暨丁○○、甲○○部分均撤銷。
丙○○共同販賣毒品未遂，累犯，處有期徒刑柒年貳月；丁○○
、甲○○共同販賣毒品未遂，累犯，各處有期徒刑柒年壹月。
扣案毒品海洛因貳包（不含外包裝，共淨重拾捌點貳捌公克）
均沒收銷燬之；毒品包裝袋貳個（共淨重貳點陸陸公克）均沒收
。
    事  實
一、丙○○曾於民國（下同）81年間，因肅清煙毒條例等案件，
    經臺灣臺北地方法院判處應執行有期徒刑4 年8 月，嗣經本
    院駁回上訴確定，而於86年10月27日縮刑期滿執行完畢；丁○○係丙○○之弟，曾於81年間，因肅清煙毒條例等案件，
    經臺灣臺北地方法院判處應執行有期徒刑3 年4 月，亦經本
    院駁回上訴確定，而於86年5 月18日縮刑期滿執行完畢；甲○○為丙○○之妻，曾於82年間，因肅清煙毒條例案件，經
    臺灣彰化地方法院判處有期徒刑3 年4 月確定，而於86年3
    月28日執行完畢，又於83年間，因違反麻醉藥品管理條例案
    件，經臺灣彰化地方法院判處有期徒刑4 月確定，接續前案
    執行，而於86年7 月14日執行完畢。詎均不知悛悔，因警員
    接獲秘密證人Ａ30（即綽號「阿賢」之男子）檢舉，得知丙○○夫妻涉嫌販賣毒品海洛因，遂計畫埋伏誘捕，由警員傅
    勝安喬裝購毒者，佯稱欲購買毒品海洛因1 兩，而丙○○經
    由該綽號「阿賢」之男子得知此消息後，乃興起販賣毒品之
    營利意圖，向「阿賢」及佯裝購毒之警員傅勝安表示須價款
    新臺幣（下同）20萬元，於87年3 月30日夜間在臺北縣蘆洲
    市○○路385 號嘉年華汽車旅館211 號房進行交易，並與丁○○、甲○○共同意圖營利，並基於販賣毒品之犯意聯絡，
    由甲○○先將置於臺北縣蘆洲市○○路336 巷19弄3 號2 樓
    其住處桌上原欲供已施用之毒品海洛因2 包（不含外包裝，
    共淨重38．28公克，起訴書誤載為38．18公克，應予更正，
    純度百分之33．27，純質淨重12．74公克）置於身上，並由
    丁○○駕駛車牌ＪＺ─4168號自用小客車，搭載丙○○、甲○○2 人至嘉年華汽車旅館附近等候，再由丙○○數度隻身
    前往嘉年華汽車旅館與佯裝購毒之警員傅勝安確認是否真要
    購買海洛因及是否攜帶20萬元現款，接洽時間長達數小時，
    直至於翌（31）日凌晨4 時許（起訴書誤載為3 時30分許，
    應予更正），丙○○始確定進行交易，並通知在嘉年華汽車
    旅館附近等候之丁○○攜該2 包毒品海洛因進入嘉年華汽車
    旅館交給丙○○，甲○○則坐在車上接應把風，而在場守候
    埋伏警員俟丙○○交付海洛因予佯裝購毒之警員傅勝安，並
    收取20萬元價款後，於丙○○、丁○○2 人步出旅館時，即
    現身逮捕，當場查獲丁○○、甲○○，並扣得前開供出售之
    海洛因2 包，且在丁○○駕駛之前開車內查獲非供販賣之毒
    品海洛因0．5公克及甲基安非他命0．4公克，丙○○見狀欲
    逃離現場，而與埋伏警員發生扭打，致警員之配槍掉落地上
    並擊發，子彈擊中警員右手小指尾部，丙○○旋即趁亂撿起
    掉落之警槍逃逸離去（關於丙○○妨害公務、脫逃、搶奪部
    分業經原審法院判決無罪確定），迨至87年4 月5 日20時30
    分許，始向警投案並繳回前揭警槍。
二、案經臺北市政府警察局萬華分局移送臺灣臺北地方法院檢察
    署檢察官偵查起訴。
    理  由
一、認定被告犯罪事實之證據及理由：
（一）被告丙○○於警訊時供稱：伊於87年3 月31日凌晨4 時許
      ，經由朋友「阿憲」（即「阿賢」）介紹之買主出面向伊
      購買毒品海洛因，雙方約定以20萬元之價格購買毒品海洛
      因1 兩，並約定至嘉年華汽車旅館交易，伊便夥同其妻甲○○及其弟丙○○等3 人前往該處交易，但不知買主竟是
      警方佯裝之人，在交易完成後，警方採取逮捕行動時，伊
      趁隙逃走等語（見偵字第7067號卷第4 頁反面、第5 頁）
      ，嗣於檢察官偵查中、原審及本院歷次訊問、審理時均為
      相同之供述。被告甲○○於警訊時亦供承：扣案之毒品海
      洛因係由伊從家中桌上拿到交易地點交給其先生即被告丙○○，但係由伊小叔丁○○用租用小客車載其等至旅館門
      口，由丁○○將毒品海洛因交予丙○○等語（見偵字第67
      01號卷第9 頁反面），嗣於偵查中亦為相同之供詞（見同
      上卷第32頁及其反面）。另被告丁○○於警訊時則供稱：
      警方查獲之毒品海洛因 2包係其兄嫂丙○○、甲○○所有
      ，其等均係用小夾鏈袋將毒品分裝，出售予不特定之人，
      再賺取差價，警方查獲之時，伊正與兄嫂一同前往接洽買
      主等語（見同上卷第14頁反面、第15頁），嗣於警方借訊
      時又供稱：伊在3 月31日持海洛因約38公克2 包帶到嘉年
      華汽車旅館211 號房間內交易，伊在旁邊看丙○○與對方
      交易，現金20萬元係由丙○○放入褲袋帶走等語（見同上
      卷第53頁），復於偵查中亦供承：伊嫂嫂甲○○叫伊開車
      至汽車賓館，且帶海洛因2 包交給其兄丙○○等語（見同
      上卷第32頁）。
（二）證人林文淵於原審訊問時證稱：其等係根據線報稱綽號「
      阿九」（即被告丙○○）在案發現場交易毒品，伊有至現
      場抓人，當時是證人乙○○及傅勝安負責接洽，伊負責抓
      人，伊不知被告3人何時出現，伊到現場始看到被告3人等
      語（見原審卷第94頁、第95頁）。證人即承辦本案之警員
      乙○○於本院前審訊問時供述：其等於案發當天晚上7、8
      點就到汽車旅館埋伏，一直耗到凌晨3、4點才上前抓人，
      被告等人非常狡猾，丙○○已經來過很多次，一下說要看
      到錢，一下說要等一等，丁○○及甲○○是接應之人；被
      告3人是坐同一部車子來的，丙○○先下車進入嘉年華汽
      車旅館查看，確定有人要買毒品，才叫丁○○將毒品拿進
      旅館，甲○○則在車上等候等語（見本院上訴審卷(一)第
      194頁至第197頁）。另證人即佯裝購買毒品之警員傅勝安
      於本院前審訊問時亦供稱：伊係在房間內等候，未看見丙○○等3人是否一起搭車前來，本來只有丙○○1人進來，
      進進出出好幾次，係為確定伊是否真得要買，後來丁○○
      又進來將毒品交給丙○○，丙○○再將毒品交給伊，毒品
      是放在大衛杜夫牌香煙內，伊亦有將20萬元交給丙○○等
      語（見同上卷第208頁以下）。是依證人林文淵、乙○○
      及傅勝安之證詞，堪認被告丙○○等3人係一同乘車前往
      嘉年華汽車旅館，並由被告丙○○先進入旅館房間內與佯
      裝買主之警員傅勝安接洽，於確定傅勝安有購買毒品之意
      後，再聯絡被告丁○○將毒品攜進旅館房間，另被告甲○○則在車上接應，被告丙○○有將毒品2包交付傅勝安，
      亦有從傅勝安處取得20萬元等情無訛。
（三）又扣案之粉末2 包經送法務部調查局鑑定結果，確為毒品
      海洛因等情，亦有該局00000000號鑑定通知書1 紙在卷可
      憑（見偵字第6701號卷第97頁）。
二、被告辯解不採之理由：
（一）被告丙○○辯稱：毒品係林淑女所有，伊係因欠林淑女人
      情始幫忙林淑女送貨，完全沒有從中賺取任何錢，並無販
      毒云云。惟查，證人林淑女於警訊及偵審中從未供稱販賣
      海洛因或委由被告丙○○運送海洛因之情，且於偵查中及
      本院前審囑託臺灣臺中地方法院代為訊問時堅決否認有上
      開丙○○所指犯行（見偵字第6701號卷第89頁、本院上訴
      審卷(二)第109 頁至第114 頁）。而查扣之海洛因確為被告
      丙○○所有等情，業據被告3 人於警訊時供述明確（見偵
      字第7067號卷第6 頁；偵字第6701號卷第9 頁反面、第14
      頁反面）。又被告丙○○於警訊及偵查中亦供稱毒品海洛
      因係向1 名綽號「林姐」之女子所購得云云（見偵字第70
      67號卷第6 頁、第10頁至第11頁），均未提及係幫林淑女
      運送毒品，且曾於偵查中與林淑女對質，於林淑女否認伊
      係所謂「林姐」之人時，被告丙○○亦供稱：林姐並非林
      淑女，當時伊記錯了，才會說是林淑女等語（見偵字第67
      01號卷第89頁及反面）。又查林淑女係於62年8 月5 日出
      生（見偵字第6701號卷第16頁反面），年紀較被告丙○○
      尚小，與被告丙○○於警訊中所稱「林姐」之年籍約50年
      次左右（見偵字第7067號卷第6 頁），顯不相符，足見被
      告丙○○於警訊及偵查中所稱「林姐」之人並非林淑女，
      而查扣之毒品海洛因確為被告丙○○所有，被告丙○○並
      非代林淑女運送海洛因等情，至為明確。是被告丙○○上
      開所辯，並不可採。
（二）被告丁○○辯稱：當天晚上是因翌日要參加其小舅子之喪
      禮才去被告丙○○家，後來是應被告甲○○之要求，才載
      甲○○前往嘉年華汽車旅館，係要載丙○○一起至參加喪
      禮；又伊並未進入旅館，亦無將海洛因交給丙○○，警員
      也無法確定伊到嘉年華旅館的時間；且伊於警訊時被刑求
      的很嚴重，甲○○尚撲在伊身上保護伊；又因當時伊有施
      用毒品，人已經恍恍惚惚，根本不知道警員在警訊筆錄寫
      些什麼云云。另被告甲○○除附合被告丁○○之辯詞外，
      另辯稱：當天係被告丙○○打電話給林淑女，而林淑女告
      訴伊丙○○要求伊去嘉年華汽車旅館找丙○○，所以才要
      求丁○○載伊前往，伊並未攜帶毒品，也不知道丙○○販
      賣毒品之事；另於警訊及偵查時，伊亦恰好毒癮發作，不
      知說了什麼話云云。惟查：
    (一)據證人阮朝杉於本院前審訊問時證稱：87年3 月30日晚上
      10、11點左右到丙○○家中找丁○○請教有關支票之事，
      嗣因丁○○要外出伊便留下等候，直至翌（31）日早晨被
      警察查獲，當時丙○○家中有許多人，伊只認識丁○○，
      另丙○○及甲○○伊都不認識，丙○○、丁○○兄弟應是
      喪禮之事（見本院上訴卷(二)第124 頁至第130 頁）。又被
      告丁○○、甲○○於警訊及偵查中均供稱係為交易毒品而
      前往現場等情，已如前述，嗣於原審訊問時起始否認有共
      同販賣毒品之情事，惟對於何以會至該處，被告丁○○於
      臺灣臺北地方法院訊問時供稱：伊至被告丙○○住處時，
      被告甲○○要伊載她至嘉年華汽車旅館，甲○○要伊將1
      包東西交給丙○○，伊知道係毒品海洛因，但不知丙○○
      在交易等語（見臺灣臺北地方法院87年度訴字第974 號卷
      第219 頁及其反面），或又稱：係應被告甲○○之要求去
      該汽車旅館，惟為何要去，伊不知情等語（見原審卷第24
      2 頁）；另被告甲○○於原審中則供稱：伊請被告丁○○
      開車載伊去該汽車旅館係為找被告丙○○回家等語（見原
      審卷第187 頁、第243 頁），無論其等前揭所辯先後不一
      ，且互不吻合，是否可採，已非無疑，惟其等均無提及係
      為參加喪禮始去該汽車旅館尋找被告丙○○，足見被告丁○○、甲○○所辯係因要參加喪禮才到丙○○家中或汽車
      旅館等情，均不足採。且其等縱確計畫於翌日參加丁○○
      小舅子喪禮，亦非不得於參加喪禮前先進行毒品交易行為
      ，是亦難以翌日確有喪禮進行即據為有利於被告等人之認
      定。
    (二)又被告丁○○雖辯稱於警訊曾遭刑求云云，惟其於警訊時
      若確曾遭刑求取供，何以於偵查及原審訊問時，從未提及
      此事？直至本院前審訊問時始供稱遭刑求，此顯有悖於常
      理。且其究竟係於何時？在何地？遭何人刑求？亦從未具
      體敘明，又經本院前審函請臺灣臺北看守所調取被告丁○○及甲○○入所時之內外傷紀錄表、健康檢查紀錄表，並
      無任何受傷之記載及陳述（見本院上訴卷(二)第137 頁至第
      143 頁），再負責制作被告丁○○、甲○○警訊筆錄之警
      員乙○○、戊○○亦證稱：警訊筆錄係根據被告等人之自
      白所記載，並無刑求等語（見本院上訴卷(一)第215 頁、卷
      (二)第97頁、第99頁），是被告丁○○於警訊時並無遭受刑
      求，其於警訊中所言乃係出於任意性之自白，應堪認定。
    (三)另證人即警員乙○○、林文淵及傅勝安已證稱被告丁○○
      確有攜帶海洛因至汽車旅館與丙○○會合而參與販賣海洛
      因之犯行，已如前述。至警員對於被告3 人是否同時乘坐
      一部車輛前來，或係被告丙○○先抵達旅館，被告丁○○
      、甲○○2 人隨後才到等情，雖然供述不甚一致，然因當
      天警員各分工負責之工作不同，所處之位置不一，且參與
      誘捕之警員為防止被告脫逃而埋伏於不同之位置，所見視
      野角度亦有差異，又誘捕之過程自87年3 月30日夜間一直
      到隔天凌晨4 點，持續數小時之埋伏，警員已感疲憊，另
      因誘捕行動係在深夜，視線不甚良好，復有許多車輛進進
      出出，是警員對於被告3 人抵達時間及方式供述有些許差
      異，乃屬合理。本院衡諸證人林文淵已證稱伊不知被告3
      人何時出現等語（見原審卷第95頁），另證人傅勝安係於
      嘉年華汽車旅館房間內等候與被告丙○○交易，對於被告
      3 人如何前來之事，應不知情，自應認證人乙○○所述被
      告3 人係搭車一同到達現場之證詞，較為可採。惟無論被
      告3 人如何前往現場，被告丁○○確有攜帶海洛因至汽車
      旅館與丙○○會合，並無任何疑義，是不能以證人前開供
      述稍有差異，即據為有利於被告等人之認定。
    (四)再被告甲○○於警訊時即供稱：海洛因係伊從家中桌上拿
      至交易地點房間交給被告丙○○等語，已如前述。而證人
      林淑女亦堅決否認要被告甲○○到嘉年華汽車旅館找丙○○一節，並證稱：當天是甲○○約伊過去，伊係要到甲○○住處吸毒，後來與甲○○的兒子在房間內睡覺，並不知
      道發生何事，亦無接獲丙○○之電話要伊送毒品過去，也
      未告訴甲○○去嘉年華汽車旅館等語（見本院上訴卷(二)第
      109 頁至第114 頁）。且證人阮朝杉亦證稱：在丙○○家
      中時，並沒有聽說丙○○打電話告訴林淑女叫他太太甲○○過去嘉年華汽車旅館之事（見同上卷第129 頁）。足見
      被告甲○○早知丙○○前往嘉年華汽車旅館係為交易毒品
      ，且並非因林淑女之告知始前往嘉年華汽車旅館甚明，是
      其上開所辯，顯為卸責之詞，不足採信。
    (五)至被告丁○○、甲○○雖均辯稱警訊及偵查時，因毒癮發
      作，已不知如何供述或制作筆錄云云。惟查，據承辦本案
      並制作被告丁○○及甲○○警訊筆錄之警員乙○○於本院
      審理時到庭證稱：被告丁○○、甲○○2 人於警訊時，均
      有輕微之毒癮發作情形（即輕微流鼻涕），但神智均很清
      晰，能針對問題回答，案情亦交代很清楚等語（見本院卷
      第129 頁、第130 頁）；又觀之被告2 人於檢察官偵查時
      之供述，其等對於檢察官之問話，均能清楚交代回答，且
      無任何顯不對題之應答（見偵字第6701號卷第31頁反面至
      第33頁）；再被告丁○○於87年3 月31日移送檢察官後，
      當天即被檢察官聲請原審法院羈押，復於87年4 月2 日經
      警方借訊說明案情，於該次訊問時仍坦承犯案（見偵字第
      6701號卷第53頁），且經檢察官複訊時，亦稱：警訊自白
      為真實等語（見同上卷第56頁），斯時其顯無毒癮發作之
      問題，益見被告等人並非因毒癮發作始承認犯罪甚明，此
      部分所辯，亦顯不足取。
（三）至辯護人以本案係警方「陷害教唆」等語置辯。惟按行為
      人如原即具有販賣營利之犯罪決意，雖係遭警設計誘捕致
      事實上不能真正完成賣出時，因行為人原即有販賣毒品之
      意思，客觀上又已手於販賣之行為，自仍應成立販賣未
      遂罪，此與行為人原本無販賣營利之犯罪決意，因調查犯
      罪之人之引誘或教唆始起意販賣，即學理上所謂「陷害教
      唆」之情形有別（最高法院90年度台上字第4237號、91年
      度台上字第5720 號判決亦同此意旨）。經查，本案係警
      方依秘密證人Ａ30指證被告丙○○、甲○○夫妻有販賣毒
      品之事實而計畫誘捕等情，業據證即警員人林文淵、乙○○、傅勝安、戊○○證述綦詳，（見臺灣臺北地方法院87
      年度訴字第974號卷第97頁反面；原審卷第94頁；本院上
      訴卷(一)第193頁、卷(二)第28頁、第95頁），復有Ａ30之指
      證筆錄在卷可稽（見偵字第6701 號卷第11頁反面至第13
      頁反面），而本件被告3人於知悉有毒品交易之機會後即
      已備妥毒品先駕車至現場附近等候，嗣被告丙○○又曾數
      度至嘉年華汽車旅館確認購毒者之身分及價款，接洽期間
      長達數小時之久，直至翌日凌晨4時許確定交易後，始通
      知在外守候之被告甲○○、丁○○，由被告丁○○攜帶欲
      出售之毒品海洛因進入旅館進行交易，足見被告等人在警
      員設計誘捕前原即有販賣毒品之意思，且客觀上又已手
      於販賣之行為。又本件遲遲未見交易，拖延達數小時之久
      ，係因被告丙○○不斷試探買主是否確有購買之真意，而
      非被告丙○○並無販賣之意，故警方不斷唆使被告丙○○
      出售毒品，揆諸前揭說明，核與學說上所謂「陷害教唆」
      之定義有別，自仍應成立販賣未遂罪，辯護人上開所辯，
      亦不足採。
（四）綜上所述，本件事證明確，被告3人犯行洵堪認定，均應
      依法論科。
三、撤銷原審判決之理由
（一）原審予以論罪科刑，固非無見。惟查：
　　(一)被告等人在警員設計誘捕前原即具有販賣毒品之意思，且
      客觀上又已手於販賣之行為，其誘捕過程自與學理上所
      謂「陷害教唆」之情形有別，已如前述，惟原審判決認係
      被告丙○○聞警員佯裝之購毒者洽購海洛因，與之議定以
      20萬元價格出售哈海洛因1 兩，並約定於87年3 月31日凌
      晨4 時許，在嘉年華汽車旅館交貨取款後，與丁○○、甲○○共同意圖營利，並基於犯意之聯絡，依約定於上開時
      地與佯裝購毒之警員交易海洛因，而依其所認參與誘捕之
      警員似有「陷害教唆」之嫌，是原審判決就事實之認定，
      尚有未當。
　　(二)原審認定係由被告丙○○先隻身抵達嘉年華汽車旅館，嗣
　　　被告丁○○始駕駛上開車輛搭載被告甲○○至上址與丙○○會合，與本院認定被告3 人係一同前往嘉年華汽車旅館
    　，而係由被告丙○○先進入旅館接洽並試探買主，另被告
      林賢、甲○○2 人則在外等候之事實不同，亦有不符。
　　(三)肅清煙毒條例第12條之規定，得諭知沒收銷燬之者，以查
　　　獲之煙毒及專供製造或施用煙毒之器具為限，而不及於煙
　　　毒之外包裝。惟本件扣案之海洛因磚2 包之外包裝重2 ．
      66公克，既係用以包裹毒品，防其裸露、潮濕，便於販賣
      ，　自係供販賣毒品所用之物，其中屬被告及共犯所有部
      分，仍應依同條例第13條第1 項之規定諭知沒收（最高法
      院88年度台上字第5032號、91年度台上字第2062號、92年
      度台上字第1275號、第1288號判決亦同此意旨），原判決
      未予區別毒品之外包裝，就海洛因之外包裝一併諭知沒收
      銷燬，同有不當。
（二）被告3人 上訴意旨，仍執前詞，否認犯罪，其中被告丙○○亦認原審量刑過重，就原審法院適法範圍裁量權之行使
      為爭執，固均無理由，惟原審判決既有前揭可議，自應由
      本院將原判決關於被告丙○○販賣毒品暨被告丁○○、甲○○部分均予以撤銷改判。
四、論罪科刑法律及量刑審酌之理由
（一）按海洛因係肅清煙毒條例第2 條所稱之毒品，被告3 人意
      圖營利，而著手實施出售毒品海洛因之行為，然因購買者
      乏買受之真意，致販賣未果，核係觸犯肅清煙毒條例第6
      條、第5 條第1 項之販賣毒品未遂罪。公訴人認被告等人
      所為，係犯肅清煙毒條例第5 條第1 項之販賣毒品既遂罪
      云云，容有未洽。又被告等人持有毒品後進而販賣，其持
      有之低度行為，應為販賣之高度行為所吸收，不另論罪。
      又按凡以自己犯罪之意思而參與犯罪，不論其所參與者，
      是否犯罪構成要件之行為，皆為刑法第28條所規定之正犯
      ，固不待言，即以幫助他人犯罪之意思而參與犯罪，其所
      參與者，苟係犯罪構成要件之行為，亦為共同正犯，必以
      幫助他人犯罪之意思而參與犯罪，其所參與者又為犯罪構
      成要件以外之行為，始為刑法第30條第1 項所規定之從犯
      。又刑法上所謂販賣行為，係指以營利為目的，有償轉讓
      ，將商品購入或賣出，有一於此，犯罪即為完成，故交付
      商品與收取價金，均屬販賣犯罪之構成要件行為（最高法
      院84年度台上字第5647號判決亦同此意旨）。經查，本件
      被告丁○○、甲○○非但事先已知被告丙○○赴嘉年華汽
      車旅館係要進行毒品交易，且由被告甲○○從家中桌上取
      得毒品海洛因，並由被告3 人共同前往上開旅館，僅係推
      由被告丙○○赴旅館內與警員傅勝安接洽交易事宜，嗣於
      確定交易細節後，即由被告丁○○將毒品攜入旅館內交由
      丙○○文貨，其等實以自己犯罪之意思，參與販賣構成要
      件之交付商品事宜，自應論以正犯，準此，被告3 人互有
      犯意之聯絡與行為之分擔，皆為共同正犯。至被告等人犯
      罪後，毒品危害防制條例業於87年5 月22日公布生效，有
      關販賣毒品海洛因之行為，其刑度雖仍為死刑或無期徒刑
      ，但增列處無期徒刑者，得併科新臺幣1000萬元以下罰金
      之規定（見毒品危害防制條例第4 條第1 項），經比較新
      舊法結果，以裁判前之法律（即肅清煙毒條例）有利於被
      告，爰依刑法第2 條第1 項但書規定，適用裁判前之法律
      ，附此敘明。又被告丙○○、丁○○及甲○○有事實欄所
      載犯罪科刑執行情形，有本院被告全國前案紀錄表在卷可
      考，其等於5 年之內再犯上開有期徒刑以上之本罪，均為
      累犯，然因被告等所犯為法定本刑為死刑或無期徒刑之罪
      ，依刑法第64四條第1 項、第65條第1 項規定，不得加重
      之。再被告3 人為未遂犯，尚未生實害，是均依刑法第26
      條前段規定減輕其刑。又被告3 人並無如公訴人所指供出
      毒品來源而查獲之情（詳如後述），無從據以依肅清煙毒
      條例第11條規定減輕其刑，亦附此敘明。
（二）審酌被告等人，均有犯罪前科紀錄，素行本不佳，又均正
      值壯年，本應自食其力，並可期待渠等守法守紀，猶囿於
      貪念，因販毒致罹刑章，顯心存僥倖，況毒品危害國民健
      康甚鉅，且足以斲傷民族生機，被告等人為牟私利，無視
      其危害而著手販賣，助長毒品散播，惡性非輕，應予非難
      ，兼衡被告丙○○為主要接洽聯繫販賣海洛因之人、渠等
      販賣供售毒品之數量、所圖利益，以及犯罪後一度供認無
      隱，復飾詞卸責等一切情狀，各改量處如主文第2 項所示
      之刑，以示懲儆。
五、沒收：
（一）又按查獲之煙毒及專供製造或吸用煙毒之器具，均沒收銷
      燬之，並應將其剩餘灰質或液汁全部消除，肅清煙毒條例
      第12條前段定有明文。次按犯肅清煙毒條例第5 條之罪者
      ，其供犯罪所用或因犯罪所得之財物，均沒收之，同條例
      第13條第1 項亦定有明文；此項沒收，係採義務沒收主義
      ，應優先於刑法第38條第1 項有關沒收規定之適用。
（二）扣案海洛因2 包（不含外包裝，淨重37．28公克），為查
      獲之毒品，均應依肅清煙毒條例第12條前段規定，宣告沒
      收並銷燬之。
（三）毒品之外包裝2 個（共淨重2 ．66公克），係被告丙○○
      所有供犯同條例第5 條第1 項之販賣毒品所用之物，業經
      被告丙○○於警訊時供明在卷（見偵字第7067號卷第6 頁
      ），亦應依同條例第13條第1 項之規定併予宣告沒收之。
六、至公訴意旨另以：被告丙○○、丁○○、甲○○於接獲前開
    警員佯裝之買主訂購海洛因後，即向綽號「阿發」、「林姐
    」等人及楊在華販入前開扣案之海洛因，因認被告等涉有肅
    清煙毒條例第5 條第1 項之販賣毒品罪嫌，並以被告3 人供
    述扣案海洛因來源而查獲楊在華，請依同條例第11條規定減
    輕其刑云云。惟查，被告3 人均否認有意圖販而向綽號「阿
    發」、「林姐」及楊在華販入毒品之事，辯稱原購得扣案之
    毒品均係供己所施用云云。且遍閱全案卷證，被告3 人於被
    查獲時，並未明確供述扣案供售之海洛因係向楊在華所購得
    ，而其中被告甲○○從未提及有楊在華之人名。而被告丁○○於87年4 月22日警訊時供稱：伊自87年3 月中旬起曾向排
    骨仔購買海洛因3 次，每次都是半兩（18．5 公克），價格
    約9 至12萬元，均以行動電話0000000000號、呼叫器000000
    0000＃33聯絡等語（見偵字第8357號偵查卷第10頁），嗣又
    供稱：4 月22日21時在大德一街帶同警方以佯裝購買海洛因
    毒品向上手承購時，查獲楊在華，其即綽號排骨仔之上手等
    語（見同上卷第11頁），以之對照被告丙○○（見偵字第67
    01號卷第89頁；偵字第7067號卷第4 頁至第7 頁、第10頁至
    第13頁）、被告丁○○（見偵字第6701號卷第14頁至第16頁
    、第31頁反面至第33頁、第81頁反面至第83頁反面、第88頁
    ）、被告甲○○（見偵字第6701號卷第7 頁反面至第11頁、
    第31頁反面至第33頁、第84頁、第88頁）等供述及證人林淑
    頁、第86頁、第88頁）、阮朝杉（見偵字第6701號卷第21頁
    至第22頁、第28頁至第31頁、第88頁）、張進財（見偵字第
    6701號卷第19頁至第20頁、第28頁至第31頁）之證述，均無
    向楊在華購買毒品之陳述。復據證人楊在華於本院前審訊問
    時堅決否認販賣海洛因與被告丙○○之事（見本院上訴卷(一)
    第152 頁），並有號碼0000000000號之行動電話保證金收據
    附卷足憑（臺灣臺北地方法院訴字第974 號卷第127 頁反面
    ），且被告丙○○於臺灣臺北地方法院及本院前審訊問時亦
    均自承：伊係於87年3 月31日出事後之在逃3 ．4 日期間始
    認識楊在華，並向伊買毒品海洛因等語（見臺灣臺北地方法
    院87年度訴字第974 號卷第140 頁反面；本院上訴卷(二)第8
    頁），是被告丙○○、丁○○絕無可能於87年3 月31日前以
    上開行動電話與楊在華聯絡販入毒品海洛因事宜，自無公訴
    人所指供出毒品來源而查獲之情，無從據以減刑甚明。且查
    無其他積極證據足以證明被告3 人有意圖販賣而向綽號「阿
    發」、「林姐」及楊在華等人販入前開扣案之海洛因，此部
    分之行為既屬不能證明，惟檢察官認為被告等人此部分之行
    為與前揭論罪科刑部分有實質上一罪之關係，爰不另為無罪
    之諭知，附此陳明。
七、再被告3 人於警訊時雖均供稱毒品係自綽號「林姐」之人（
    見偵字第6701號卷第10頁、第16頁；偵字第7067號卷第6 頁
    ），惟均未具體指明該綽號「林姐」之人究係何人，又該「
    林姐」之人，並非證人林淑女，已如前述，警方嗣後係於被
    告等人住處搜索時查獲林淑女等人，係出於偶然，並非依被
    告等人供述毒品係購自「林姐」者始查獲林淑女，至為明確
    ，且證人林淑女亦未因販賣毒品罪行被起訴，是被告等人之
    辯護人認被告等人有供出毒品之來源係出自林淑女，認符合
    減刑之要件，亦有誤會。
八、適用之法律
（一）程序法方面：刑訴訟法第369 條第1 項前段、第364 條、
      第299 條第1 項前段。
（二）實體法方面：肅清煙毒條例第6 條、第5 條第1 項、第12
      條前段、第13條第1 項，刑法第2 條第1 項但書、第11條
      、第28條、第26條前段、第47條，判決如主文。
本案經檢察官曾忠己到庭執行職務。
中　　華　　民　　國　　94　　年　　3 　　月　　30　　日
　　　　　　　　　刑事第四庭    審判長法　官  許增男
　　　　　　　　　　　　　　　　　　  法　官  黃鴻昌
　　　　　　　　　　　　　　　　　　  法　官  謝靜恒
以上正本證明與原本無異。
如不服本判決應於收受送達後十日內向本院提出上訴書狀，其未
敘述上訴之理由者並得於提起上訴後十日內向本院補提理由書（
均須按他造當事人之人數附繕本）。
                                      書記官  魏淑娟
中　　華　　民　　國　　94　　年　　3 　　月　　30　　日
附錄：本案論罪科刑法條全文
肅清煙毒條例第5 條第1 項
販賣、運輸、製造毒品、鴉片或麻煙者，處死刑或無期徒刑。
肅清煙毒條例第6 條
前條之未遂犯罰之。
